【裁判字號】    92,再易,17
【裁判日期】    920624
【裁判案由】    再審之訴
【裁判全文】
臺灣臺北地方法院民事判決                          九十二年度再易字第一七號
    再審原告    甲○○
    再審被告    台灣大來國際信用卡股份有限公司
    法定代理人  陳斯興
右當事人間請求侵權行為損害賠償事件，再審原告對於中華民國九十年三月二日本院
八十九年度北簡字第一六七八九號第一審民事判決及九十二年一月七日本院九十年度
簡上字第二七六號第二審民事判決提起再審之訴，本院判決如左：
    主  文
再審之訴駁回。
再審訴訟費用由再審原告負擔。
    事  實
甲、再審原告方面：
    本件未進行言詞辯論，據再審原告提出之再審起訴狀，其聲明、陳述如下：
一、聲明：
（一）本院八十九年度北簡字第一六七八九號第一審民事判決及九十二年一月七日本
      院九十年度簡上字第二七六號第二審民事判決均予廢棄。
（二）右廢棄部分，再審被告應給付再審原告新台幣（下同）五十萬元及自原第一審
      程序起訴狀繕本送達翌日起至清償日止，按年息百分之五計算之利息，關於再
      審被告侵害再審原告名譽部分，並請求登報道歉。
二、陳述略以：
（一）原確定判決適用法規顯有錯誤：
  １、大來卡申請書所列注意事項說明與台灣大來卡國際信用卡股份有限公司隨卡寄
      項之規定，視為新要約，故再審原告得再次於大來卡上簽署承諾。至再審原告
      簽名同意之大來卡申請書所列之注意事項說明，係法律行為所附之條件，依最
      高法院六十八年台上字第二八六一號裁判意旨，因前揭擴張變更之情事而為無
      效確定。
  ２、又大來卡權益手冊之要約亦係再審被告之新要約，依民法第一百五十七條之規
      定，再審被告既未為承諾之通知，該要約即已失其效力。
  ３、綜上，系爭大來卡注意事項說明及大來卡權益手冊，既非兩造當事人間存在有
      效之信用卡約定條款，故前開確定判決據以作為判斷之基礎，即有違民法第一
      百六十條、第一百五十七條等規定，且亦與最高法院六十八年台上字第二八六
     一號裁判意旨解釋相歧異，自有「適用法規顯有錯誤」之再審事由。
（二）原確定判決未載明攻擊防禦方法之法律上意見，亦屬違背法令，並有判決不備
      理由之情形，應予廢棄。
乙、再審被告方面：
    本件未進行言詞辯論，再審被告部分無聲明及陳述可資記載。
    理      由
一、按再審之訴，顯無再審理由者，得不經言詞辯論，以判決駁回之，民事訴訟法第
    五百零二條第二項定有明文。
二、查本件再審原告係以本院八十九年度北簡字第一六七八九號第一審民事判決及九
    十二年一月七日本院九十年度簡上字第二七六號第二審民事判決，有民事訴訟法
    第第四百九十六條第一項第一款「適用法規顯有錯誤」之再審事由，而請求廢棄
    上開判決，茲就上開判決是否有該再審事由，分別論述：
１、按再審之訴係對於確定終局判決聲明不服，民事訴訟法第四百九十六條第一項定
    有明文。查本院八十九年度北簡字第一六七八九號第一審民事判決既經再審原告
    於九十年四月三日提起上訴，此有上訴狀附於本院九十年度簡上字第二七六號民
    事卷宗內可稽，則該第一審判決自非終局判決，再審原告對之提起再審，顯屬無
    據。
２、又再審之訴係對於確定終局判決聲明不服業如前述，是再審之訴自應以原確定終
    局判決審理及裁判之範圍為審理及裁判之範圍無疑，從而再審原告就原確定終局
    判決即本院九十年度簡上字第二七六號第二審民事判決未審理之部分，即其主張
    再審被告侵害其名譽而請求登報道歉之部分，為本件再審之訴訟標的，亦屬無據
    。
３、再審原告雖主張系爭大來卡注意事項說明及大來卡權益手冊，有將要約擴張變更
    之情形，並非兩造當事人間存在有效之信用卡約定條款，前開確定判決據以作為
    判斷之基礎，係適用法規顯有錯誤云云。惟查，系爭大來信用卡約定條款容或有
    修正之事實，然該約定條款於八十六年十一月一日生效實施後，再審原告既未表
    示不再使用該大來卡，且嗣於八十九年一月二十一日仍持系爭大來卡請求預借現
    金，足認再審原告有同意依修正後之約定條款使用系爭大來卡之意思，是系爭大
    來卡注意事項說明及大來卡權益手冊約定條款自仍係兩造間有效之契約條款。再
    者，若認再審原告所言：上開注意事項說明與約定條款因再審原告未再次承諾，
    而非兩造間有效之信用卡約定條款等語有理，則因上開注意事項說明及約定條款
    係大來卡申請書不可分割之一部分，則兩造間之契約因而不存在，再審原告亦無
    由要求再審被告准其持系爭大來卡預借現金，從而再審被告自亦無侵害再審原告
    人格權或財產權可言，依民事訴訟法第五百零四條之規定，本院仍應判決駁回本
    件再審之訴。
４、綜上，再審原告指稱原確定判決有第四百九十六條第一項第一款「適用法規顯有
    錯誤」之再審事由，洵屬無據，應予駁回。
三、至再審原告復指稱：原確定判決未載明攻擊防禦方法之法律上意見，亦屬違背法
    令，並有判決不備理由之情形云云。惟因上開事由並非民事訴訟法第四百九十六
    條、四百九十七條、第四百九十八條所列之再審事由，是再審原告據以提起本件
    再審，亦非有理。
四、綜上所述，原確定終局判決並不具再審原告指稱之各項再審事由，再審原告執以
    提起本件再審之訴，顯無理由，爰不經言詞辯論，逕以判決駁回。
五、依民事訴訟法第五百零二條第二項、第七十八條，判決如主文。
中      華      民      國    九十二    年      六      月    二十四    日
                                    民事第六庭審判長法官  林惠瑜
                                                    法官  姜悌文
                                                    法官  黃蓓蓓
右為正本係照原本作成
本判決不得上訴
中      華      民      國    九十二    年      六      月    二十五    日
                                                  書記官    柯金珠


司法院資訊處製作；財團法人民間司法改革基金會備份。
